【裁判字號】    88,訴緝,210
【裁判日期】    891115
【裁判案由】    誣告
【裁判全文】
臺灣臺北地方法院刑事判決                        八十八年度訴緝字第二一號
    公  訴  人  臺灣臺北地方法院檢察署檢察官
    被      告  甲○○
    選任辯護人  謝樹藝
右列被告因誣告案件，經檢察官提起公訴（八十七年偵字第二八六六號），本院判
決如左：
    主  文
甲○○無罪。
    理  由
一、公訴意旨略以：被告甲○○因與友人乙○○、辛○○（以上三人賭博部分均經本
    院以八十七年度易字第二二五三號判決確定）自民國八十七年一月中旬起，共同
    在台北市○○區○○街九七號四樓經營賭場，而遭負責該處警勤區之台北市政府
    警察局中山分局圓山派出所（下簡稱圓山派出所）警員丁○○多次前往臨檢，並
    於其中一次該處被查獲有失蹤人口時，因阻止警員將該失蹤人口帶回處理，而與
    丁○○發生爭執，故心生不滿，明知丁○○並無向其收賄情事，竟仍意圖使丁○○受刑事及懲戒處分，於八十七年四月二十四日，其與乙○○、辛○○因繼續經
    營賭場，為台北市政府警察局督察室會同台北市政府警察局中山分局員警查獲之
    際，虛捏情節，向該管台北市政府警察局警員誣告稱，丁○○曾於八十七年二月
    中旬與其期約，由其按月交付新台幣（以下同）一萬五千元，以為丁○○關照、
    包庇其所營賭場之代價，及丁○○進而即於八十七年二月中旬、同年三月中旬，
    先後二次在台北市○○街九七號前，收受其所交付之賄款各一萬五千元，致丁○○因而遭台北市政府警察局以貪污罪嫌移送本署偵辦。嗣經本署查明後，以八十
    七年偵字第九六四二號處分不起訴，被告甲○○並於該案中自白其誣告犯行，因
    認被告涉有誣告罪嫌云云。
二、公訴人認被告涉有右揭誣告犯行，無非係以被告甲○○於臺灣臺北地方法院檢察
    署八十七年偵字第九六四二號案件偵查中之陳述，及被害人丁○○之指述，並有
    被告之警訊筆錄在卷，而被告所為告發之事，經公訴人於八十七年偵字第九六四
    二號案中查證確屬虛偽，有不起訴處分在卷，為其論據。
三、按犯罪事實應依證據認定之，無證據不得推定其犯罪事實。又不能證明被告犯罪
    者，應諭知無罪之判決，刑事訴訟法第一百五十四條、第三百零一條第一項分別
    定有明文。又事實之認定，應憑證據，如未能發現相當證據，或證據不足以證明
    ，自不能以推測或擬制之方法，為裁判基礎（最高法院四十年臺上字第八六號判
    例參照）。次按誣告罪之成立，須其申告內容完全出於憑空捏造，若所告尚非全
    然無因，告訴人所訴之事實未能積極的證明為虛偽，衹因缺乏積極證明致被誣告
    人不受訴追處罰者，尚難遽以誣告論罪（最高法院二十年度上字第三０七號、四
    十三年度台上字第二五一號、四十六年度台上字第九二七號判例參照）。
四、訊據被告甲○○堅決否認其涉有誣告犯行，辯稱：其係因丁○○臨檢賭場時認識
    丁○○，當時丁○○即留下呼叫器號碼及派出所電話，其並未曾與丁○○發生爭
    執，其確曾於八十七年過完農曆年某日凌晨，依乙○○、辛○○二人之意思，在
    台北市○○街九七號前付款現金一萬五千元給丁○○，第二次係於一個月後聽辛○○稱要拿錢給丁○○，其於查獲現場第一次製作警訊筆錄時因警員告知曾接獲
    檢舉稱其等賄賂警員，故其即照實陳述，並指認照片，乙○○、辛○○於當場製
    作第一次筆錄時亦承認行賄事實，嗣後於檢察官偵訊前，乙○○、辛○○告知如
    據實陳述，丁○○將會被判處重刑，且乙○○、辛○○也有罪，故要求其於偵訊
    中翻稱係因與丁○○發生不愉快始誣指丁○○收賄，其誤以為翻供即可免除刑責
    ，始於偵訊中偽稱其係誣告丁○○，惟實際上其確實有行賄之事實，並非誣告，
    其係因辛○○等人不願為其負擔前案賭博罪之交保之保證金，故其不願承擔誣告
    罪責，而將實情供出等語。經查：
    （一）警方於八十七年四月二十四日至台北市○○區○○街九七號四樓查獲被告
          甲○○、乙○○、辛○○等人，係因法務部調查局台北調查站發文交台北
          市政府警察局查辦被告甲○○等人在上址私設賭場並有行賄情形，始由台
          北市政府警察局督察員帶隊前往該處查獲之事實，業據證人即當時擔任台
          北市政府警察局督察員之庚○○到庭證述明確（見本院八十八年十一月二
          十三日訊問筆錄），且查民眾曾檢舉「台北市○○街九十七號四樓私設麻
          將賭場、於八十七年元月份警員曾至賭場收受賄賂」等情，亦有法務部調
          查局台北市調查處八十七年四月十六日（八七）肅字第七六一一０三號函
          影本在卷可憑，則台北市政府警察局督察員帶隊至上址查獲被告等人並非
          單純僅為查獲被告等人涉賭博案件，另為查辦涉有被告等人行賄及警員收
          受賄賂之事實，應可認定。
    （二）次查，台北市政府警察局督察員於當日查獲時即於現場隔離被告甲○○及
          乙○○、辛○○並分別訊問製作筆錄，而被告甲○○、辛○○均坦承曾行
          賄之事實，業據證人庚○○、丙○○到庭證述屬實（見本院前揭訊問筆錄
          ），並有其等之警訊筆錄在卷可參，另乙○○亦坦承有行賄之情形，亦據
          當時為乙○○製作警訊筆錄之中山分局二組巡官己○○到庭證述：其製作
          筆錄時乙○○承認他與被告甲○○一起到樓下約警員稱要送錢給警員，當
          時係在查獲現場隔離訊問，被告甲○○在寢室訊問，其與乙○○在客廳訊
          問，其並未訊問被告甲○○，不知其訊問之內容，亦不可能抄被告甲○○
          之筆錄，當時筆錄係經乙○○核閱後始簽名等語明確（見本院八十八年十
          二月二日訊問筆錄），並有乙○○之警訊筆錄在卷可參。雖證人乙○○、
          辛○○事後於本院訊問時均改稱其等當時並未坦承行賄情節，惟證人即製
          作筆錄之警員庚○○、丙○○、己○○均證稱係隔離訊問依其等所述而當
          場製作警訊筆錄，依其三人所製作之筆錄內容確實非全然一致，且證人黃
          志賢亦均坦承曾核閱過該份警訊筆錄始簽名（見本院八十八年十二月二日
          訊問筆錄），故證人乙○○、辛○○於本院審理所稱警員係依據被告江吉
          祥之筆錄而抄錄云云，顯不可採，而被告甲○○亦坦承其於查獲現場即坦
          承有行賄事實，則被告甲○○、乙○○、辛○○於查獲當時三人均坦承有
          行賄之事實，應可認定。
    （三）被告甲○○、乙○○、辛○○三人為警查獲賭博案件業經本院依八十七年
          度易字第二二五三號判決確定，經本院調閱該案卷證查證明確，有該判決
          在卷可參，該案係以辛○○為非法經營賭場之負責人，而被告甲○○僅係
          受僱於辛○○等情，亦據證人辛○○到庭證述：賭場係其經營，乙○○提
          供場地，被告甲○○僅係幫忙，其並未分紅予辛○○、甲○○，僅係補貼
          水電、租金予乙○○，另偶爾給被告甲○○一些零用錢作為報酬，賭場之
          抽頭金均由其作主等語明確（見本院八十八年十二月十六日訊問筆錄），
          核與證人乙○○到庭證稱被告甲○○原在嘉義擔任辛○○賭場之員工，偶
          爾到台北來玩就幫忙辛○○，當時均係辛○○處理給付報酬給甲○○之事
          ，並負責賭場之事。賭場內供賭博之器具均係辛○○購入等語（見前揭筆
          錄）、證人即當時亦受僱在該賭場工作之戊○○到庭證述被告甲○○亦係
          受僱於辛○○等情一致（見本院八十九年八月二十二日訊問筆錄），則前
          案查獲之賭場，係由辛○○負責經營，被告甲○○僅基於幫忙之地位，應
          可認定。按被告甲○○既非該賭場之股東或負責人，則其與該賭場之繼續
          經營與否，並無決定之權力，且該賭場收取之抽頭金亦由辛○○負責管理
          ，則被告甲○○並無決定行賄之權力及理由，是故被告當無自行單獨行賄
          之動機，甚為明確。
    （四）證人乙○○復證稱：其與辛○○於前案查獲當場第一次警訊中均坦承有行
          賄之事，而前案查獲後，被告甲○○與乙○○、辛○○亦均曾討論係有人
          檢舉行賄等情，且推論該檢舉人可能係游姓女子，因該女子積欠辛○○債
          務，該女子與辛○○鬧得不愉快等情（見本八十八年十二月十六日訊問筆
          錄），而證人辛○○亦坦承曾與該常到賭場之游姓女子有債務糾紛等情不
          諱（見前揭筆錄）。另證人即當時亦曾在前揭賭場幫忙之戊○○於本院第
          一次訊問時，亦當庭結證稱：辛○○有交待被告甲○○拿錢給圓山派出所
          警員，惟其並不知交付予何人，其曾看到辛○○算錢給被告甲○○，要被
          告拿錢去做公關費。辛○○要拿錢給警員，其認為不妥，但辛○○仍堅持
          要給警察。在臨檢時其曾聽到一名身材削瘦之警察跟辛○○要求交公關費
          等語（見本院八十九年八月二十二日訊問筆錄），並有被告甲○○所庭呈
          其與證人戊○○於庭外對話之錄音帶及譯文在卷可參。且查，被告甲○○
          未曾與丁○○因帶回失蹤人口之事而發生爭執，亦據證人戊○○到庭證述
          明確（見前揭訊問筆錄），並有前揭錄音帶及譯文在卷可參，核與證人即
          當時共同查獲失蹤人口之警員阮進來、黃國訓到庭證述情節一致（見本院
          八十九年九月二十日訊問筆錄），並有中山分局公務話紀錄表在卷可參。
          至證人戊○○雖於本院第二次與辛○○共同訊問時，改稱其第一次證述不
          實，係被告甲○○要求其作偽證云云，惟經本院當庭勘驗前揭錄音帶，其
          亦未否認該錄音帶之真實（見本院八十九年十月四日訊問筆錄），則其事
          後翻證，顯係事後迴護辛○○之詞，尚難採信，應以其第一次證述所陳為
          可採。是故本案尚難僅因檢察官於事後查無積極證據認定丁○○有收賄之
          事實，僅因被告甲○○於前案八十七年六月十日偵訊中，未具結而偽證稱
          係因丁○○臨檢時查到一失蹤人口雙方發生爭執始誣告丁○○收賄等不實
          證詞，及乙○○、辛○○未經具結附和被告甲○○偽證之證詞（見八十七
          年度偵字第九六四二號卷第八頁背面、第九頁），即認定被告甲○○、何
          宗穎、辛○○並無行賄之事，被告甲○○復無單獨行賄之動機，業如前述
          ，故被告甲○○所辯，其係因乙○○、辛○○之意，確於八十七年農曆年
          過後某日，由辛○○交付款項行賄丁○○等情，應堪採信。
    （五）綜上所述，被告甲○○、乙○○、辛○○於前案查獲當場均坦承有行賄之
          情事，被告甲○○於本案亦坦承有行賄之事實，依被告甲○○尚無單獨行
          賄之理由，其與乙○○、辛○○有共同行賄之犯意至明。且其與丁○○間
          並無怨隙，業如前述，則其尚無誣指丁○○收賄之必要，其於前案偵訊中
          偽稱係因曾與丁○○發生爭執故誣告丁○○云云，並不足採，此外復查無
          其他積極證據足認被告涉有誣告犯行，自難僅因被告所自承前案偵訊中所
          為之虛偽證述即推論其於前案警訊中所述係誣告丁○○行賄犯行，本件不
          能證明被告犯罪，自應為無罪之諭知。至丁○○涉貪污罪嫌部分雖經臺灣
          臺北地方法院檢察署檢察官以八十七年度偵字九六四二號不起訴處分，惟
          於本案中發現新事實、新證據，自應由檢察官另行依法偵查，又被告江吉
          祥、乙○○、辛○○另涉行賄罪嫌部分，亦應由檢察官依法處理，附此敘
          明。
據上論斷，應依刑事訴訟法第三百零一條第一項，判決如主文。
本案經檢察官戴文亮到庭執行職務
中      華      民      國    八十九    年     十一     月     十五     日
                                      臺灣臺北地方法院刑事第九庭
                                          法  官   沈君玲
右正本證明與原本無異。
如不服本判決，應於判決送達後十日內向本院提出上訴狀 (應附繕本) ，上訴於
臺灣高等法院。
                                          書記官   傅小茹
中      華民      國      八十九      年    十二    月  十八    日


司法院資訊處製作；財團法人民間司法改革基金會備份。
